臺灣雲林地方法院民事判決　　　　　　　 96年度訴字第245號
原　　　告　戊○○
　　　　　　　　　　　號
　　　　　　乙○○
　　　　　　丁○○
　　　　　　丙○○
　　　　　　己○○
　　　　　　　　　　　巷12號.
　　　　　　庚○○
　　　　　　　　　　　28巷1.
共　　　同
訴訟代理人　林金陽律師
被　　　告　甲○○
　　　　　　壬○○
上　一　人
代　表　人　辛○○
上列當事人間請求損害賠償事件，本院於民國96年9 月19日言詞
辯論終結，判決如下：
    主  文
被告應連帶給付原告戊○○新台幣玖萬元，及自民國九十六年三
月二十一日起至清償日止，按週年利率百分之五計算之利息。
被告應連帶給付原告蔡素卿新台幣貳拾壹萬零捌佰柒拾貳元，及
自民國九十六年三月二十一日起至清償日止，按週年利率百分之
五計算之利息。
被告應各連帶給付原告乙○○、丙○○、己○○、庚○○新台幣
柒萬伍仟元，及均自民國九十六年三月二十一日起至清償日止，
按週年利率百分之五計算之利息。
原告其餘之訴駁回。
訴訟費用由被告連帶負擔二分之一，餘由原告負擔。
    事實及理由
一、原告主張：被告甲○○受被告壬○○僱請，於民國95年12月
    31日下午，駕駛改裝之車牌號碼3F-275號自用大貨車，前往
　　雲林縣褒忠鄉馬鳴村參與進香活動，於同日13時45分許，途
    經泰安路87號前，因疏未注意車前狀況減速慢行，致車頭右
    側撞擊訴外人蔡將進騎乘車牌號碼RY6-133 號輕型機車，訴
    外人蔡將進因而受有頭部外傷、胸腔破裂出血性休克之傷害
    ，於送醫急救前即死亡。原告戊○○乃為訴外人蔡將進之配
    偶，其餘原告則為其子女，原告丁○○受有醫療費用新台幣
    （下同）2,150 元、殯葬費用263,594 元、精神上損害700,
    000 元；其餘原告各受有700,000 元之精神上損害，爰依侵
    權行為損害賠償請求權提起本訴等語。並聲明：
　(一)被告應連帶給付原告丁○○971,744 元，及自起訴狀繕本送
    達之翌日起至清償日止，按週年利率5%計算之利息。
  (二)被告應連帶給付原告戊○○、乙○○、丙○○、己○○、庚○○各700,000 元，及均自起訴狀繕本送達之翌日起至清償
    日止，按週年利率5%計算之利息。
二、被告則以：被告甲○○對系爭車禍之發生確有過失，惟因原
    告請求慰撫金之金額過高，被告無法負擔等語，資為抗辯。
    並聲明：原告之訴駁回。
三、兩造不爭執之事實：
　(一)被告甲○○明知其未領有大貨車駕駛執照，不得駕駛大貨車
  　，竟仍於95年12月31日下午，駕駛車牌號碼3F-275號自用大
    貨車，沿雲林縣褒忠鄉○○村○○路，由西往東方向行駛。
    於同日下午1 時45分許，途經泰安路87號前時，原應注意車
    前狀況，隨時採取必要之安全措施，依當時情形，天候陰、
    視線良好、路面乾燥平坦無缺陷、無障礙物，亦無不能注意
    之情事，竟能注意而疏未注意及此，適訴外人蔡將進騎乘車
    牌號碼RY6-133 號輕型機車，沿泰安路87號斜對面產業道路
    ，由北往南方向駛出，斜向橫越馬路欲駛入泰安路87號旁巷
    弄，致被告甲○○所駕駛上開自用大貨車右側車頭撞及訴外
    人蔡將進所騎乘上開機車右側車身，訴外人蔡將進因而人車
    倒地，並受有頭部外傷、胸腔破裂出血性休克之傷害，於送
    醫急救前即死亡。被告因上開過失致人於死之犯行由本院以
    96年度交易字第28號判處有期徒刑10月在案。
　(二)原告蔡素卿支付訴外人蔡將進救護車費用2,150 元、殯葬費
    用269,594 元。
　(三)稅務電子閘門財產所得調件明細表、兩造呈報之職業、教育
  　、收入等身分地位證明文件。
  (四)原告業已領取強制汽車責任保險金1,500,000 元，並按其等
    應繼分各取得250,000 元。
四、按因故意或過失不法侵害他人之權利者，應負損害賠償責任
    ；受僱人因執行職務，不法侵害他人之權利者，由僱用人與
    行為人連帶負損害賠償責任；不法侵害他人致死者，對於支
    出醫療及增加生活上需要之費用或殯葬費之人，亦應負損害
    賠償責任；又不法侵害他人致死者，被害人之父、母、子、
    女及配偶，雖非財產上之損害，亦得請求賠償相當之金額，
    民法第184 條第1 項前段、第188 條第1 項前段、第192 條
    第1 項、第194 條分別定有明文。被告甲○○因過失致訴外
    人蔡將進於死之事實，業如上述，而原告戊○○為蔡將進之
　　配偶，其餘原告為蔡將進所生之子女，有繼承系統表、戶籍
    謄本附卷可稽，且原告蔡素卿為蔡將進支出救護車費及殯葬
    費，其等依上開侵權行為規定訴請被告甲○○負損害賠償責
    任，應予准許，而被告壬○○既為被告甲○○之僱用人，自
    亦應依前開規定，負連帶賠償責任。茲就原告請求之金額分
    別審核如下：
　(一)救護車、殯葬費用部分：
    原告蔡素卿主張其為訴外人蔡將進支出救護車費用2,150 元
    、殯葬費用269,594 元之事實，業據提出救護車使用證明表
    乙紙、殯葬費收據9 紙為證，復為被告所不爭執，且經核該
    收據所載項目均係喪葬、習俗所必要，亦無過高，自應認係
    必要之殯葬費用，是原告蔡素卿依上開規定請求被告連帶賠
    償此部分之損害，為有理由，應予准許。
  (二)精神慰撫金部分：
    本院斟酌原告戊○○為國小畢業，現為家庭主婦，名下有無
    不動產、動產，並於93年度受有75,000元之薪資所得（卷附
    稅務電子閘門財產所得調件明細表參照），其乃為訴外人蔡
    將進之配偶，本期晚年能與配偶蔡將進相互扶持，白頭偕老
    ，卻因橫遭變故，面對長夜漫漫，只有慨歎「往事成空還如
    夢中」，其精神傷害非經年可癒。原告己○○為高中畢業，
    現從事保姆工作，名下無不動產、動產，其自93年度起迄95
    年度止並未申報所得（卷附上開明細表參照）；原告庚○○
    為高職畢業，現為縣府約僱人員，名下無不動產，有2 輛車
    輛，並於95年度受有463,528 元之薪資所得（卷附上開明細
    表參照）；原告乙○○為大專畢業，為退役軍官，名下擁有
    2 筆不動產、1 輛車輛，並於95年度受有共計211,956 元之
    薪資、利息、股利所得，且投資台灣百和工業股份有限公司
    31,320元（卷附上開明細表參照）；原告蔡素卿為高職畢業
    ，現為記帳士，名下無不動產、動產，於95年度受有共計97
    ,434 元 之利息、股利、獎金所得，並投資台灣塑膠工業股
    份有限公司等共計147,190 元（卷附上開明細表參照）；原
    告丙○○為大專畢業，現為電梯安裝調試工程師，名下擁有
    2 筆不動產、1 輛車輛，並於95年度受有共計874,447 元之
    薪資、利息、股利所得（卷附上開明細表參照）；其等5 人
    為訴外人蔡將進之子女，本期於訴外人蔡將進晚年反哺奉養
    ，承歡膝下，怎料遽然突遭喪父之痛，頓失依附，承受子欲
    養而親不在之悲，精神煎熬非比尋常。而被告甲○○為高職
    畢業，現從事保全工作，月收入約3 萬元，名下並無不動產
    ，僅有1 輛車輛，並於95年度受有共計363,342 元之薪資所
    得（卷附上開明細表參照），被告壬○○為私人廟宇，名下
    並無廟產，經濟狀況普通，然被告甲○○駕駛車輛時，明知
　　其未領有大貨車駕駛執照，不得駕駛大貨車，且原應注意車
　  前狀況，隨時採取必要之安全措施，依當時情形，天候陰、
    視線良好、路面乾燥平坦無缺陷、無障礙物，亦無不能注意
    之情事，竟能注意而疏未注意及此，致撞擊正斜向橫越馬路
　　欲駛入泰安路87號旁巷弄之訴外人蔡將進，致訴外人蔡將進
　  死亡，蔡將進之家屬因被告甲○○之過失而天倫之樂破碎，
    永難追尋，惟被告甲○○於案發後即向警方自首，且事後被
    告欲以2,100,000 元（含強制汽車責任保險金1,500,000 元
    ）和解，足認被告於肇事後有誠意協商善後，僅因原告請求
    金額過鉅，而無法達成和解，並斟酌原告個別哀傷苦痛情節
    、及其等生存期間所受痛苦程度，與就上開兩造身分、地位
    、經濟能力等一切情狀，認原告請求精神慰撫金，尚屬過高
    ，應分別核減為原告戊○○680,000 元；原告蔡素卿、乙○○、丙○○、己○○、庚○○各650,000 元，較屬公允。
五、惟按損害之發生或擴大，被害人與有過失者，法院得減輕賠
    償金額或免除之，民法第217 條第1 項定有明文。本件被告
    甲○○駕駛車輛時，明知其未領有大貨車駕駛執照，不得駕
    駛大貨車，且原應注意車前狀況，隨時採取必要之安全措施
    ，依當時情形，天候陰、視線良好、路面乾燥平坦無缺陷、
    無障礙物，亦無不能注意之情事，竟能注意而疏未注意及此
    ，致發生系爭車禍之情，業已前述，惟訴外人蔡將進斜向橫
　　越馬路欲駛入泰安路87號旁巷弄，亦疏未注意慢車行駛至無
  　號誌交岔路口，應減速慢行，作隨時停車之準備，及左轉彎
    時應行至交岔路口中心處左轉，並不得占用來車道搶先提前
    左轉，卻未達路口中心，即搶先提前左轉，致發生系爭車禍
    之事實，為兩造所不爭執，復經台灣省嘉雲區車輛行車事故
    鑑定委員會鑑定亦認定「一、蔡將進駕駛輕型機車，行經無
    號誌交岔路口，未達路口中心處，搶先提前左轉不當，同為
    肇事原因。二、甲○○無照駕駛改裝自用大貨車（影響駕駛
    人視距），行經無號誌交岔路口，未減速反超速行駛，煞車
    不及肇事，同為肇事原因。」有該委員會96年8 月21日嘉雲
    鑑960436字第0965802816號函附卷可稽，足認訴外人蔡將進
    就系爭車禍之發生與有過失甚明，而原告為本件車禍之間接
    被害人，自應承擔直接被害人蔡將進之過失，應有過失相抵
    規定之適用。是本院審酌上開情節，認被告就本事件應負之
    過失責任比例為2 之1 ，被害人蔡將進之過失責任比例亦為
    2 分之1 ，爰減輕被告賠償金額50% 。依此計算，被告應連
    帶賠償原告蔡素卿之金額為460,872 元（計算式 (2,150 元
    ＋269,594 元＋650,000 元)×50%＝460,872 元）；應連帶
    賠償原告戊○○之金額為340,000 元（計算式：680,000 元
    ×50% ＝340,000 元）；應連帶賠償原告乙○○、丙○○、
    己○○、庚○○各325,000 元（計算式：650,000 元× 50%
    ＝325,000元）。
六、末按保險人依本法規定給付之保險金，視為加害人或被保險
    人損害賠償金額之一部分；加害人或被保險人受賠償請求時
    ，得扣除之；本法所稱被保險人係指依第四條投保本保險及
    其他因使用或管理被保險汽車造成汽車交通事故之人；本法
    所稱加害人係指交通事故之行為人；強制汽車責任保險法第
    30條、第8 條、第9 條第1 項分別定有明文。本件被告甲○○為前開交通事故之肇事者，且原告各已受領強制汽車責任
    保險金250,000 元之事實，為被告所不爭執，堪信為真實，
    則依前開規定，原告各受領之上開保險金自應視為被告損害
    賠償金額之一部，是本件原告戊○○所得請求被告連帶賠償
    之金額為90,000元（計算式：340,000 元－250,000 元＝90
    ,000 元） ；原告蔡素卿所得請求被告連帶賠償之金額為21
    0,872 元（計算式：460,872 元－250,000 元＝210,872 元
    ）；原告乙○○、丙○○、己○○、庚○○所得請求被告連
    帶賠償之金額各為75,000元（計算式：325,000 元－250,00
    0 元＝75,000元）。
七、綜上所述，原告戊○○、蔡素卿、乙○○、丙○○、己○○
    、庚○○本於侵權行為之損害賠償請求權，請求被告應分別
    連帶賠償90,000元、210,872 元、75,000元、75,000元、75
    ,000 元 、75,000元，及均自起訴狀繕本送達之翌日即96年
    3 月21日起至清償日止，按週年利率5%計算之利息，均為有
    理由，應予准許，其餘之請求，則無理由，均應予駁回。
八、訴訟費用負擔之依據：民事訴訟法第79條、第85條第1 、2
    項。
中　　華　　民　　國　　96　　年　　10 　　月　　5　　日
                  民事第二庭    法  官  陳秋如
以上正本係照原本作成
如對本判決上訴，須於判決送達後20日內向本院提出上訴狀（需
提出繕本）
中　　華　　民　　國　　96　　年　　10　　月　　 5　　日
                                書記官　王秀如
